【裁判字號】    98,上易,75
【裁判日期】    980512
【裁判案由】    清償借款
【裁判全文】
臺灣高等法院臺中分院民事判決  98年度上易字第75號
上  訴  人  乙○○
被  上訴人  甲○○
上列當事人間請求清償借款事件，上訴人對於中華民國97年12月
30日臺灣苗栗地方法院97年度訴字第381號第一審判決提起上訴
，本院於民國98年4月28日言詞辯論終結，判決如下：
    主  文
原判決關於命上訴人給付新台幣壹拾貳萬陸仟陸佰肆拾元本息部
分，及除確定部分外訴訟費用之裁判均廢棄。
上開廢棄部分，被上訴人在第一審之訴駁回。
第一審（除確定部分外），及第二審訴訟費用由被上訴人負擔。
    事實及理由
甲、程序部分
    本件被上訴人經本院合法通知，無正當理由未於言詞辯論期
    日到場，經核並無民事訴訟法第386條所列各款情形，爰依
    上訴人之聲請，由其一造辯論而為判決，合先敘明。
乙、實體部分
壹、兩造之聲明
一、上訴人之上訴聲明
（一）原判決不利於上訴人部分廢棄。
（二）上開廢棄部分，被上訴人第一審之訴駁回。
（三）第一、二審訴訟費用由被上訴人負擔。
二、被上訴人未到場，亦未提出書狀作任何聲明。
    ＜被上訴人於原審請求上訴人給付新臺幣（下同）679,000
    元，及自起訴狀繕本送達翌日起至清償日止，按週年利率百
    分之5計算之利息。經原審判命上訴人應給付被上訴人126,6
    40元，及自民國（下同）97年10月29日起至清償日止，按週
    年利率百分之5計算之利息，並駁回被上訴人其餘之訴。被
    上訴人就其所受敗訴判決，並未聲明不服，已告確定。＞
貳、兩造之陳述
一、被上訴人於原審起訴意旨略以：上訴人於95年1月至12月期
    間，陸續向被上訴人借貸679,000元，有本院97年度上易字
    第1321號刑事確定判決為證，詎上訴人屆期不為清償，經一
    再催索，均置之不理，爰起訴請求上訴人清償借款等語。
二、上訴人於原審答辯略以：上訴人雖分別於95年1月間向被上
    訴人借貸20萬元、於95年10月間借貸30萬元、於95年12月間
    借貸10萬元，共計60萬元現金，然：（一）被上訴人於96年
    1月6日9時30分許，前往上訴人位於苗栗縣頭份鎮○○里○鄰
    ○○路○段17號之鉅星專業汽車美容中心，向上訴人索討60
    萬元之借款與本息，甫到場即砸毀上訴人之相關設備，並毆
    打、砍傷上訴人，有上開刑事確定判決可證。嗣兩造於被上
    訴人主導下，於96年1月22日簽立和解書，被上訴人並允諾
    給付上訴人體傷之損害賠償30萬元，且由上開借款本息扣抵
    。（二）上訴人營業場設備所損失部分，上訴人支出105,36
    0元，依民法第184條第1項及第196條請求被上訴人給付；（
    三）被上訴人放款共收取304,000元，超出法定最高利率255
    ,670元，上訴人依民法第179條、第180條第1項第4款規定向
    被上訴人請求給付不當得利。總計得向被上訴人請求661,03
    0元，爰提出抵銷抗辯等語置辯。
三、上訴人於本院補充陳述略以：（一）上訴人因被上訴人前揭
    不法侵害行為，受有鼻骨粉碎性骨折、背後切割傷等傷害，
    共支出醫療費用9,064元，有財團法人為恭紀念醫院醫療費
    用明細可證；上訴人因傷停止營業，營收減半外，尚需支付
    員工薪資，致受有營業損失約有10萬元以上；上訴人營業場
    所相關設備遭砸毀，並遭波及上訴人客戶車輛，上訴人因而
    賠付修理費用136,400元，有收據、估價單可憑；上訴人得
    依民法第184條第1項及第196條規定，請求被上訴人給付。
    （二）被上訴人歷次放款共收取利息金額304,000元，上訴
    人就前開利息之給付，係恐發生不測而依被上訴人要求所為
    之交付，與「任意交付」有間；故就超出法定最高利率255,
    670元，上訴人依民法第179條、第180條第1項第4款規定，
    尚得向被上訴人請求給付不當得利。（三）被上訴人經前開
    刑事確定判決處以徒刑後，不知悔悟，於97年10月18日下午
    ，再度至上訴人前開營業場所，公然辱罵、污衊上訴人外，
    復拳腳相向，甚且以檳榔汁吐至上訴人與上訴人父親顏面，
    上訴人併依民法第195條第1項前段規定，請求給付10萬元之
    金額，以資慰藉。是上訴人總計得向被上訴人請求和解金額
    、醫療費用、營業損失、營業設備損失、賠付客戶車輛損失
    、超出法定利率與精神慰撫金等計1,006,494元之債權金額
    ，上訴人主張抵銷後，被上訴人已無任何債權存在等語。
參、本院得心證之理由：
一、本件被上訴人於原審起訴請求上訴人清償借款679,000元。
    經原審審酌兩造之攻擊防禦方法後，認定：（一）被上訴人
    實際借貸之本金（原本），應以利息預扣後實際交付借用人
    之金額為準，合計為532,000元。（二）上訴人主張抵銷之
    債權，其中被上訴人允諾給付上訴人體傷之損害賠償30萬元
    及上訴人營業場設備所損失105,360元，合計405,360元，為
    有理由；其餘抵銷抗辯為無理由。原審因而判命上訴人應給
    付被上訴人126,640元及其法定利息；並駁回被上訴人其餘
    之訴。被上訴人就其所受敗訴判決，既未聲明不服，已告確
    定。則本院僅就原審判命上訴人應給付被上訴人126,640元
    本息部分，上訴人所為抵銷抗辯有無理由，予以審酌，先予
    敘明。
二、按二人互負債務，而其給付種類相同，並均屆清償期者，各
    得以其債務，與他方之債務，互為抵銷；民法第334條第1項
    定有明文。次按，當事人對於他造主張之事實，於言詞辯論
    時不爭執者，視同自認；民事訴訟法第280條第1項定有明文
    。又當事人除係依公示送達通知者外，其已於相當時期受合
    法之通知，而於言詞辯論期日不到場，亦未提出準備書狀爭
    執者，準用前開規定；同條第3項復有明文，第二審程序依
    同法第463條，亦準用上揭規定。本件上訴人上訴主張：被
    上訴人於96年1月6日9時30分許，至上訴人之營業場所，向
    上訴人索討上開借款本息，除砸毀相關營業設備並毆傷上訴
    人外，停放於上訴人營業場所內之客戶車輛同受波及，上訴
    人亦賠付136,400元之修理費用；上訴人得依民法第184條第
    1項及第196條規定，請求被上訴人給付，並與被上訴人前揭
    借款債權，予以抵銷等情，業據上訴人提出維修收據估價單
    影本為證（見本院卷第23頁）。本院於98年3月3日將上訴人
    載有上開上訴理由之民事上訴理由狀繕本，合法送達被上訴
    人（見本院卷第26頁）；被上訴人既未受公示送達，亦於相
    當時期受本院合法通知到庭言詞辯論（見本院卷第37頁），
    惟被上訴人未提出任何書狀就上訴人之主張予以爭執，復於
    言詞辯論期日不到場，依上說明，自應視同就上訴人前揭抵
    銷之抗辯自認。則上訴人主張以被上訴人應賠償上訴人客戶
    車輛修理賠付費用136,400元之債權，與原審判命上訴人尚
    應給付被上訴人126,640元之借款債權，互為抵銷，為有理
    由，應予准許；又經抵銷後，被上訴人對上訴人已無任何債
    權存在，上訴人其餘抵銷之抗辯，爰不逐一審酌，併此敘明
    。
三、綜上所述，被上訴人主張對上訴人有消費借貸債權532,000
    元部分，固可採信；惟上訴人抗辯以得向被上訴人請求體傷
    之損害賠償30萬元、營業場設備所損失105,360元及賠付客
    戶車輛損失136,400元、合計541,760元之債權，與應給付被
    上訴人之借款債權，互為抵銷，亦有理由；則上訴人主張抵
    銷後，被上訴人已無任何債權存在。從而，被上訴人本於消
    費借貸關係，請求上訴人給付借款及法定遲延利息，即無理
    由，應予駁回。原審判命上訴人給付126,640元本息部分，
    因上訴人於本院另為抵銷之抗辯，已無可維持。則上訴意旨
    指摘原判決不當，求予廢棄改判，為有理由，自應由本院予
    以廢棄改判如主文第一、二項所示。
四、本件事證已臻明確，上訴人其餘陳述與舉證，經審酌後，認
    於判決結果不生影響，無予逐一論述之必要，附此敘明。
五、據上論結，本件上訴為有理由，爰依民事訴訟法第463條、
    第385條第1項前段、第450條、第78條判決如主文。
中    華    民    國    98    年    5     月    12    日
                  民事第二庭    審判長法  官  邱森樟
                                      法  官  蔡秉宸
                                      法  官  翁芳靜
以上正本係照原本作成。
不得上訴。
                                      書記官  陳桂芬
中    華    民    國    98    年    5     月    12    日
                                                      Ｖ


司法院資訊處製作；財團法人民間司法改革基金會備份。
